臺灣臺北地方法院刑事判決　　　　　　　　　　　　　九十一年度訴字第一六三號
　　公　訴　人　臺灣臺北地方法院檢察署檢察官
　　被　　　告　丙○○
右列被告因搶奪案件，經檢察官提起公訴（九十年度偵字第一九二０六號），本院判
決如左：
    主      文
丙○○意圖為自己不法之所有，而搶奪他人之動產，累犯，處有期徒刑貳年陸月。
    事      實
一、丙○○前於民國八十五年二月十四日因犯竊盜案件，經台灣板橋地方法院判處
    有期徒刑四月，緩刑四年（八十五年度易字第一九九號），嗣並於八十五年三月
    二十五日確定；而因丙○○於受緩刑之宣告前，因犯贓物案件，經台灣板橋地
    方法院於緩刑期內之八十五二月二十八日判處有期徒刑三月，並於八十五年四月
    一日確定（八十五年度易字第四六六號），嗣由台灣板橋地方法院於八十五年五
    月二十九日以該院八十五年度撤緩字第八七號裁定，將丙○○前所犯案件之緩
    刑宣告撤銷，再由該院於八十五年八月三十一日以該院八十五年度聲字第一０二
    一號裁定就丙○○所犯上開、二罪，合併定執行刑為有期徒刑六月，依檢察
    官所簽發執行指揮書之記載自八十五年八月十九日起算刑期，應於八十五年十月
    二十八日執行完畢；丙○○又於八十五年八月間因犯搶奪案件，經台灣板橋地
    方法院判處有期徒刑七月（嗣並經確定），另又於八十六年二月間因犯贓物案
    件，經台灣板橋地方法院判處有期徒刑七月（嗣並經確定），再由台灣板橋地方
    法院於八十六年五月一日以該院八十六年度聲字第五四三號裁定就丙○○所犯上
    開、二案件，合併定執行刑為有期徒刑一年，並由檢察官簽發執行指揮書自
    其上開、二案件執行完畢之翌日（即八十五年十月二十九日）接續執行，依
    執行指揮書之記載應於八十六年十月十日執行完畢；而因丙○○又於八十六年
    二月間因犯違反麻醉藥品管理條例案件，經台灣板橋地方法院判處有期徒刑四月
    ，判決確定後，則由檢察官簽發執行指揮書自其上開、二案件之執行完畢翌
    日（即八十六年十月十一日）接續執行，依執行指揮書之記載本應於八十七年二
    月十日執行完畢，嗣於八十六年十二月二十七日縮短刑期假釋出監，假釋期間於
    八十六年十二月三十一日屆滿，假釋期間屆滿未經撤銷假釋，視為執行完畢（丙
    ○○以上前科於本件構成累犯）。丙○○所犯上開、、、、等五案件
    ，實際在監執行之日數乃自八十五年八月十九日起迄八十六年十二月二十六日止
    ，共計一年四月又八日。
二、丙○○於八十七年三月間因犯搶奪案件，經台灣板橋地方法院判處有期徒刑一
    年，判決確定後由檢察官簽發執行指揮書自八十七年五月二十六日起算刑期，依
    執行指揮書之記載本應於八十八年五月十九日執行完畢；丙○○又於八十七年
    五月間因再犯搶奪案件，經台灣板橋地方法院判處有期徒刑二年，判決確定後由
    檢察官簽發執行指揮書自其上開所犯第案件之執行完畢翌日（即八十八年五月
    二十日）接續執行，依執行指揮書之記載本應於九十年四月十七日執行完畢，嗣
    於八十九年八月九日縮短刑期假釋出監，假釋期間於九十年三月二十四日屆滿，
    丙○○所犯上開、二案件，實際在監執行有期徒刑之期間乃自八十七年五月
    二十六日起至八十九年八月八日止，共計二年二月又十四日（丙○○以上所犯第
    、二案之前科，於本件不構成累犯，其於後述行為時尚在假釋期間內，惟因
    丙○○於假釋期間內之八十九年十一月十九日因故意更犯妨害公務案件，經台
    灣板橋地方法院於九十年十一月間判處有期徒刑四月，經其向台灣高等法院提起
    上訴後，於九十一年二月十八日撤回上訴而告確定，經撤銷前開其所犯、二
    案件之假釋後，本應執行殘刑七月又十五日，因丙○○未到案接受執行，由檢察
    官發布通緝後，嗣經警於九十一年七月五日緝獲丙○○解送檢察官指揮發監執行
    ，丙○○現則在監執行該經撤銷假釋後之殘刑七月又十五日及前述所犯第案件
    被判處之四月有期徒刑）。
三、丙○○因其父陳吳榮臥病在床，其母丁○○○又需照料陳吳榮之病況，無法外出
    工作，其胞兄又因為發生車禍，亦無法外出工作，全家僅恃其一人工作之收入賴
    以維生，惟丙○○工作所得又不足以支應全家生活所需及父親之醫藥費，故於九
    十年二月間，丙○○之經濟情況乃甚為窘迫。九十年二月二十八日上午六時三十
    分許，丙○○騎乘其母丁○○○所有車號ＨＯＪ－八０八號重型機車行經台北市
    萬華區○○街一三一號前道路時，因見穿著時髦之乙○○一人獨自在該處行走，
    丙○○竟萌生為自己不法所有之犯意，先將機車騎至乙○○之後方，並慢慢靠近
    乙○○，隨後趁乙○○不注意之際，由乙○○之後方以徒手方式公然掠取乙○○
    背於肩上之皮包（內有現金新台幣七千餘元、身分證、信用卡、支票及手機一支
    ），得手後，即迅速離開現場。丙○○搶奪得手前述財物後，先將乙○○之身分
    證、信用卡及支票丟棄，繼而將其搶奪所得之現金花用殆盡，並將搶奪而來之手
    機其中之ＳＩＭ卡抽出，換上自己平日使用手機之ＳＩＭ卡，嗣因與丙○○一同
    服役之不知情之同袍陳正偉、邱國華向丙○○借得上開其搶奪而來之手機使用（
    陳正偉、邱國華二人借用手機後仍係使用自己手機之ＳＩＭ卡），而因乙○○在
    其遭搶後即向警方報案，嗣經警由其被搶手機之序號與陳正偉、邱國華二人使用
    手機門號之雙向通聯紀錄進行比對，經先對陳正偉偵訊後，得知其使用之手機係
    由丙○○借予使用，並將丙○○傳喚到案偵訊，而知上情。
四、案經台北市政府警察局萬華分局移送國防部北部地方軍事法院檢察署檢察官偵查
    起訴後，由國防部北部地方軍事法院判決不受理，並諭知移送台灣台北地方法院
    檢察署，由台灣台北地方法院檢察署檢察官偵查起訴，丙○○於本院審理中，因
    傳拘無著，由本院於九十一年六月七日發布通緝後，經警於九十一年七月五日緝
    獲丙○○而解送本院歸案審理。
    理      由
壹、程序部分－審判權之認定：
  一、按八十九年二月二日修正之兵役法第五條第一項規定：「有下列情形之一者，
      禁服兵役，稱為禁役：一、曾判處五年以上有期徒刑者。二、執行有期徒刑在
      監合計滿三年者。」，又「被告曾犯妨害兵役等罪，經法院判處有期徒刑七月
      、八年、二年，裁定定其應執行刑為有期徒刑十年六月，嗣又經依中華民國六
      十四年罪犯減刑條例第十三條規定，裁定予以減刑，定其應執行刑為五年三月
      ，送監執行，於六十六年假釋出獄，其在監執行期間連同羈押日數已逾四年，
      依兵役法第五條，兵役法施行法第五十九條第二項反面解釋，如實際執行期間
      已滿四年者，在禁役之列，該被告原無再服兵役之義務，雖被誤徵入營，仍難
      謂有此義務，從而其無故離役，即難構成逃亡罪，被告在假釋中既無再犯罪，
      自無撤銷減刑之餘地，其裁定撤銷減刑，自屬違法」（最高法院六十九年台非
      字第一二七號判例參照），因此依前述兵役法第五條第一項第二款之規定及最
      高法院六十九年台非字第一二七號判例所認，行為人在應徵召入伍服役前，如
      已因犯案在監執行有期徒刑合計滿三年，其即屬禁役，而無服兵役之義務，雖
      被誤徵入營，仍難認其有軍人之身份。
  二、本件被告丙○○固於八十九年九月十八日應徵入伍，惟如前所述，被告於入伍
      服役前即已因犯前開、、、、、、等七案件，在監執行有期徒
      刑合計滿三年（共已執行有期徒刑三年六月又二十二日），依兵役法第五條第
      一項第二款之規定，其即屬禁役之人，而無服兵役之義務，因此依前開最高法
      院判例所認，縱被告因此入伍服役，仍不具有軍人身分，是以被告雖遲至本件
      行為後之九十年九月間方為役政單位以其有禁役之原因令其退伍，其於九十年
      二月二十八日行為時自外部觀之雖係現役軍人，惟事實上仍不具有軍人之身分
      ，是以本件國防部北部地方軍事法院認被告於行為時並無現役軍人之身分，故
      軍事法院對其無審判權，僅普通法院對被告有審判權，而判決公訴不受理，並
      將全案移送台灣台北地方法院檢察署偵查，要屬正辦，易言之，本院對於被告
      之前開犯行，有審判權，先予說明。
二、實體部分：
  一、右述事實三之部分，已迭據被告於警訊、檢察官偵查及於本院審理時供承不諱
      （國防部北部地方軍事法院檢察署偵查卷內之九十年五月四日被告偵訊筆錄、
      台灣台北地方法院檢察署九十年度偵字第一九二０六號偵查卷內第六頁訊問筆
      錄及本院九十一年八月七日審判筆錄參照），核與被害人乙○○於警訊時所供
      稱其確有於前述時地遭搶之供述相符（前開軍事檢察署偵查卷內訊九十年二月
      二十八日、同年四月二十日及同年五月四日三次偵訊筆錄參照），並有被害人
      乙○○為領回其遭被告搶奪之手機而所立具之贓物認領保管收據一紙在卷足憑
      （前開軍事檢察署偵查卷第八十頁參照），是依(一)被害人乙○○之供述及(二)被
      害人乙○○為領回前開手機而所立具之贓物認領保管收據等補強證據皆足資擔
      保被告於警訊、檢察官偵查及於本院審理中所為上開任意性自白具有相當程度
      之真實性，而得使本院確信被告前述自白之犯罪事實確屬真實，從而依刑事訴
      訟法第一百五十六條第一項「被告之自白，非出於強暴、脅迫、利誘、詐欺、
      違法羈押或其他不正之方法，且與事實相符者，得為證據。」及第二項「被告
      之自白，不得作為有罪判決之唯一證據，仍應調查其他必要之證據，以察其是
      否與事實相符。」規定，本院自得依被告前述自白及各該補強證據認定被告確
      有為前述犯行，本件事證明確，被告犯行堪以認定。
  二、核被告丙○○所為，係犯刑法第三百二十五條第一項之搶奪既遂罪。查被告有
      如事實欄第一部分所載之前科犯行，此有台灣高等法院檢察署刑案紀錄簡覆表
      一紙在卷足憑，並經本院調閱被告所犯上開案件案卷核閱無誤，有上開案件之
      判決書及執行指揮書訂於一冊外放可稽，被告於受有期徒刑之執行完畢後五年
      以內，再犯本件有期徒刑以上之罪，係屬累犯，應依刑法第四十七條規定加重
      其刑。爰審酌被告其犯罪動機、犯罪手段、所得財物、犯罪對被害人乙○○所
      生損害、其智識程度暨其犯後態度等一切情狀，量處如主文所示之刑。
  三、全程到庭實行公訴之檢察官於本件論告時，認為被告顯有搶奪之犯罪習慣，請
      本院在判處被告罪刑之同時，依刑法第九十條規定，諭知被告入勞動場所強制
      工作。然查，刑法上之習慣犯，與累犯連續犯之性質有別，必須有具體之事實
      ，足資證明行為人有犯罪之惡習及慣行，始有習慣犯規定之適用，並非一有累
      犯或連續犯之情形，即可認為有犯罪之習慣，卷附最高法院五十四年度台上字
      第三０四一號判決足供參照。本件被告固有如前所述該當於刑法四十七條累犯
      規定構成要件之前科事實，然被告是否有犯竊盜罪之習慣，僅憑被告所為成立
      累犯，或依前述事實欄第二部分所記載於本件不構成累犯之搶奪事實均尚有未
      足，亦即，考量行為人是否確有犯罪之習慣，應從其是否平時就備妥犯罪工具
      以供犯罪之用、生活所需是否多經由犯罪而來、其為犯罪之時間間隔是否甚為
      密集等客觀情狀綜合加以判斷，方足認定。經查，本件被告係因經濟情況欠佳
      ，遂臨時起意犯案，其於行為時係在營服役之軍人（按此句話僅為描述被告於
      行為時之客觀身分狀態，並非與本院前所認定其於行為時不具有軍人身分之說
      理矛盾，需加以說明）已有如前述，復參以被告最近一次因犯搶奪罪為法院判
      處罪刑之「行為時間」係八十七年四月二十四日（即台灣板橋地方法院八十七
      年度訴字第九三七號判決，前述被告所犯第案），距本件之行為時已近三年
      ，實難據此認其有犯罪之習慣，綜合上情，本院認本件尚無積極證據足以證明
      被告有犯罪之習慣，自難依公訴人所請對被告宣告令入勞動場所，強制工作，
      應予說明。
據上論斷，應依刑事訴訟法第二百九十九條第一項前段，刑法第三百二十五條第一項
、第四十七條，判決如主文。
本案經檢察官甲○○到庭執行職務
中      華      民      國    九十一    年      八      月    二十九    日
                    臺灣臺北地方法刑事第三庭
                                          法  官  葉建廷
右正本證明與原本無異。
如不服本判決，應於判決送達後十日內，向本院提出上訴狀。
                                          書記官  許婉如
中      華      民      國    九十一    年      八      月    二十九    日
附錄本案論罪科刑法條全文：
中華民國刑法第三百二十五條：
意圖為自己或第三人不法之所有，而搶奪他人之動產者，處六月以上五年以下有期徒
刑。
因而致人於死者，處無期徒刑或七年以上有期徒刑，致重傷者，處三年以上十年以下
有期徒刑。
第一項之未遂犯罰之。
